臺灣桃園地方法院民事判決　　　　　　　94年度重訴字第66號
原　　　告　丁○○
訴訟代理人　乙○○
被　　　告　戊○○
訴訟代理人　楊國宏律師
複　代理人　甲○○
　　　　　　　　　　　　樓
上列當事人間請求退還保管金事件，於民國94年6 月2 日言詞辯
論終結，本院判決如下：
    主  文
原告之訴駁回。
訴訟費用由原告負擔。
    事  實
甲、原告方面：
壹、聲明：被告應給付原告加拿大幣（下同）362,350 元，及自
    支付命令送達之翌日起至清償日止，按週年利率5%計算之利
    息。
貳、陳述：原告曾與訴外人丙○○洽商購買其所有坐落於加拿大
    境內之加油站乙座，且已依丙○○之指示，於民國92年8 月
    1 日及同年8 月5 日，從加拿大HSBC銀行共匯款加拿大幣
    362,350 元至被告設在復華銀行帳號：0000-00-00000-0-0
    帳戶內，暫予以保管，以作為定金之用。茲因雙方對該加油
    站之買賣價格始終未洽妥，故原告轉先以承租方式經營該加
    油站後，再行評估是否購買，雙方則約定每月租金為6,336
    元，嗣因丙○○屢次刁難，要求抬高售價，未有誠意出賣其
    所有之該加油站，故原告在決定不予購買，並通知丙○○收
    回該加油站後，依民法第345 條第2 項規定，原告與丙○○
    間對於該加油站之買賣價格無法合致，故買賣契約不成立，
    則被告所保管系爭保管金之原因已消滅，爰依法終止雙方之
    保管契約，並請求被告返還系爭保管金。
參、證據：提出銀行匯款單2件為證。
乙、被告方面：
壹、聲明：如主文所示。
貳、陳述：
一、原告與夫乙○○於92年7 月間，有意以商業移民之「企業家
    移民」方式移民加拿大，惟依加拿大政府規定「企業家移民
    」應遵循之方式、條件為：(1)申請人有意願且有能力（至少
    300,000 加幣）在加拿大創立、購買或實際投資一個事業或
    商業。該事業對加拿大經濟有幫助，除了申請人及其親屬以
    外，能創立一個以上加拿大居民的就業機會；(2)申請人須有
    足夠經驗與能力、能在該事業中擔當全職及積極的管理角色
    ；(3)申請人的資格經審核通過後，可獲得2 年有條件的移民
    簽證。原告與乙○○兩人為符合上開移民條件，逐於加拿大
    設立「WYS Enterprises 」公司，並以加幣400,000 元向丙○○及夫林遠志所共同經營之「NO.323 Sail View Venture
    」公司購買加油站及便利商店之經營權，另因該加油站坐落
    之土地及其地上建物未併同出賣，即由上開兩家公司另行於
    同年8 月1 日簽訂租賃契約書，約定租期為3 年，每月租金
    為6000元（未稅）。經查，該加油站經營期間，所需之油品
    須由「OTTER CO-OP 」石油公司提供，「WYS Enterprises
    」公司與該石油公司間訂定購買油品之契約書中，係由丙○○與林遠志共同簽具連帶保證之保證書，足見本件買賣關係
    中之買受人係「WYS Enterprises 」公司，並非原告，原告
    不具當事人適格。原告即於同年8 月6 日依丙○○所指定之
    帳戶匯款，將買賣之定金362,000 元（剩餘之38,000元另以
    其他方式抵算）匯入被告在復華銀行南崁分行帳號：0000-0
    0-00000-0-0 帳戶內。且丙○○與林遠志業於同年8 月間將
    該加油站及便利商店（含機器、設備，但不包括不動產部分
    ）之經營權，移轉至「WYS Enterprises 」公司名下，由原
    告與乙○○直接經營。
二、原告主張因丙○○對買賣價金百般百般拖延，故原告決定不
    買該加油站後，雙方間之買賣契約亦不成立云云。然查「
    NO.323 Sail View Ventu re 」公司於92年8 月間業已將該
    加油站及其生財器具設備移轉予「WYS Enterprises 」公司
    名下，由原告取得該加油站之經營權，顯見原告與丙○○間
    之買賣契約已有意思表示合致成立，且原告已依約給付價金
    之事實，則雙方間之買賣契約已生效力，故原告自不得再為
    請求返還買賣價金之主張。
三、據被告認知所保管之系爭保管金，係丙○○於92年8 月6 日
    轉匯交付委託保管，此有同年1 月18日丙○○與林遠志所共
    同簽具之委託書可證，又原告謂稱：「（問：當時有無跟被
    告戊○○聯繫？）（答：我們當時都是跟丙○○聯繫，沒有
    跟被告戊○○聯繫。）」等語，顯見原告將系爭保管金匯入
    被告之銀行帳戶時，從未與被告聯繫，即兩造間並無任何保
    管契約。蓋本件訴訟純屬原告與丙○○及林遠志等3 人間之
    買賣紛爭，實與被告無關，故原告主張終止保管契約並請求
    返還系爭保管金，顯無理由。
參、證據：提出網站資料、保證書、往來信件、不動產租賃契約
    書、委託書、傳真文件為證並聲請訊問證人丙○○。
    理  由
一、本件原告起訴主張：其與丙○○洽商購買其所有坐落於加拿
    大境內之加油站乙座，依丙○○之指示，於92年8 月1 日及
    同年8 月5 日，從加拿大HSBC銀行共匯款362,350 元至被告
    設在復華商業銀行南崁分行帳戶內，暫予以保管，以作為定
    金之用，因丙○○屢次抬高售價，買賣契約無法成立，爰依
    民法第345 條第2 項規定，終止兩造間之保管契約，並請求
    被告返還系爭款項等語。被告則以：購買加油站係原告及其
    夫於加拿大共同成立之「WYS Enterprises 」公司，並非原
    告，原告不具當事人適格；又被告保管系爭保管金係出於丙○○、林遠志所委託，其與原告間並無任何保管系爭保管金
    之約定等語，資為抗辯。
二、原告主張其曾向丙○○洽商購買坐落加拿大之加油站，約定
    含土地及生財器具等共計加拿大幣1,300,000 元，原告曾於
    92年8 月1 日及同年8 月5 日以個人名義，各匯款加拿大幣
    112,175 元、250,175 元至被告設在復華商業銀行南崁分行
    帳號0000-00-00000-0-0 帳戶等情，為被告所不爭執，復有
    匯款單2 份為證，應堪信為真正。
三、原告復主張其已終止保管契約，請求被告返還系爭保管金，
    被告則否認兩造間有保管契約存在，並以其係受丙○○委託
    保管系爭保管金等語置辯。茲本件應先審究者為兩造間是否
    有保管系爭保管金之約定？經查，質之原告自承：伊係向丙○○購買加油站，但因未尚訂定書面契約，為了公正起見，
    故與丙○○約定先把定金匯給第三人即被告，伊未與被告聯
    繫，都是丙○○與被告聯繫等語（見94年4 月28日、同年6
    月2 日言詞辯論筆錄），核與證人丙○○所述相符，復有被
    告提出丙○○、林遠志委託被告保管系爭保管金之委託書附
    卷可稽，是被告顯然係受丙○○、林遠志委託而保管系爭保
    管金，被告與原告間並無保管系爭保管金之約定，故原告主
    張終止保管契約，並請求被告返還系爭保管金，並非可採。
    至原告主張被告帳戶內之系爭保管金係由其所匯入乙節固然
    屬實，惟原告匯入系爭保管金係為履行與丙○○間購買加油
    站之定金義務，並非基於與被告間之保管契約，且經本院闡
    明本件訴訟關係，原告仍堅稱請求被告返還系爭保管金，是
    認原告主張並無可取。
三、綜上所述，原告主張其與被告間成立保管契約，由被告保管
    系爭保管金乙節，要屬不能證明，從而，原告主張終止保管
    契約，請求被告返還系爭保管金，為無理由，應予駁回。
四、據上論結，本件原告之訴為無理由，依民事訴訟法第78條，
    判決如主文。
中　　華　　民　　國　　94　　年　　6 　　月　　16　　日
                  民事第一庭    法　官　賴惠慈
以上正本係照原本作成
如對本判決上訴，須於判決送達後20日內向本院提出上訴狀
中　　華　　民　　國　　94　　年　　6 　　月　　16　　日
                                書記官　黃泰能
